【裁判字號】    90,易,242
【裁判日期】    900904
【裁判案由】    竊盜
【裁判全文】
臺灣苗栗地方法院刑事判決                            九十年度易字第二四二號
    公  訴  人  臺灣苗栗地方法院檢察署檢察官
    被      告  甲○○
                乙○○
右列被告等因竊盜案件，經檢察官提起公訴（九十年度偵字第六八七、七○二、七九
六號），本院判決如左：
    主  文
甲○○共同連續攜帶兇器竊盜，處有期徒刑拾月。扣案之鑰匙壹支沒收。
乙○○攜帶兇器竊盜，處有期徒刑柒月。扣案之六角扳手壹支沒收。
    事  實
一、甲○○前於民國八十九年間，因竊盜案件，經本院於九十年一月三日，以八十九
    年度易字第九八七號刑事案件，判處有期徒刑七月，並於同年一月十五日確定在
    案，詎其於上開刑事案件審理期間仍不知悛悔，與丁○○（另案由本院審理中）
    共同基於意圖為自己不法所有之犯意聯絡，於九十年一月二日十四時許，在彰化
    縣彰化市○○路後火車站停車場內，見己○○所有之車牌號碼ＧＤＢ–九二六號
    重型機車停放於該處，遂趁人不注意之際，由甲○○負責在旁把風，丁○○則利
    用客觀上可供兇器使用之Ｔ型扁鑽一支發動引擎，共同竊取車牌號碼ＧＤＢ–九
    二六號重型機車得手後，由丁○○騎乘該車機搭載甲○○自彰化市返回苗栗地區
    ，抵達苗栗地區後，丁○○將上開機車交付甲○○使用，嗣於九十年一月八日十
    六時三十分許，在苗栗縣頭屋鄉○○路二號旁之土地公廟後方空地，查獲車牌號
    碼ＧＤＢ–九二六號重型機車，而查悉上情。（下稱第一次竊盜事實）
二、甲○○復承同一竊盜犯意，於九十年一月二十七日凌晨一時四十分許，在苗栗縣
    苗栗市大坪頂東某洗衣店旁之小路上，見車牌號碼ＨＯＪ–六九○號重型機車（
    係盧文紋所有交由其子秦維翰管理使用）停放於該處，竟意圖為自己不法之所有
    ，以其所有自備之機車鑰匙一支發動引擎，將該機車竊取駛離，竊得後將該機車
    留供己代步使用，嗣於同日凌晨二時五十分許，在苗栗縣西湖鄉高埔村八鄰二十
    號附近產業道路上，經警攔檢查獲而查知上情（下稱第二次竊盜事實）。
三、乙○○前於民國八十八年間，因違反稅捐稽徵法案件，經本院判處有期徒刑三月
    ，緩刑四年確定在案，詎其於緩刑期間內，仍不知悔改，竟基於為自己不法所有
    之意圖，於九十年一月二十日凌晨五時許，在苗栗縣頭屋鄉獅潭村十鄰一四一之
    二號煥陽診所前（起訴書載為：同年月十九日凌晨零時起至八時間之某時，在苗
    栗縣苗栗市○○街六六號前），以其所有客觀上對人之生命、身體具危險性可供
    兇器使用之六角扳手一支，發動車號ＩＥＮ–六三三號重型機車之引擎（中國石
    油股份有限公司臺灣油礦探勘總處所有，前於九十年一月十九日凌晨零時許，在
    苗栗縣苗栗市○○街六六號前，遭不詳人士所竊），將該機車竊取駛離，竊得後
    將該車留供己代步使用，嗣於九十年一月二十二日上午九時三十分許，騎乘該機
    車途經苗栗縣頭屋鄉北坑村一鄰田窩橋旁之土地公廟前，經警欄檢查獲而查知上
    情。
四、案經苗栗縣警察局苗栗分局、通霄分局報請臺灣苗栗地方法院檢察署檢察官偵查
    起訴。
    理  由
一、被告甲○○部分：
  (一)訊據被告甲○○對於右揭第二次竊盜事實坦承不諱，惟矢口否認有第一次竊盜事
  事實之犯行，辯稱：丁○○竊取ＧＤＢ–九二六號機車時，其不在場，丁○○原
    先說是去向友人借車，在返抵丁○○苗栗縣頭屋鄉北坑村田窩五十二五號住處後
    ，其向丁○○借該輛機車騎乘回家，途中其打電話詢問丁○○，才知其該機車是
    偷來的云云。經查：
    (1)訊據被告甲○○對於警方於九十年一月八日十六時三十分許，在苗栗縣頭屋鄉
      ○○路二號旁之土地公廟後方空地，查獲車牌號碼ＧＤＢ–九二六號重型機車
      ，係其與丁○○二人，於九十年一月二日下午，由丁○○騎乘該機車搭載其自
      彰化市返回苗栗地區後，其向丁○○所借等情坦承不諱，惟矢口否認該機車係
      其與丁○○共同竊取，於初次警訊時供稱：該機車係丁○○由外面騎回，我知
      道該機車是失竊機車，因為在返回苗栗途中，我有問丁○○，丁○○說是偷竊
      而來的機車云云（見九十年度偵字第七九六號第七頁反面），嗣於第二次警訊
      時改稱：丁○○行竊機車時，我和他在一起，在他動手行竊機車同時，我則騎
      腳踏車，表示要先回彰化住處，Ｔ字型扁鑽是丁○○所有，於返回苗栗途中丟
      棄，當初他要偷機車時，我有告訴他不要偷，但他不聽云云（見九十年度偵字
      第七九六號第八頁反面、第九頁），嗣於偵訊時改稱：丁○○偷機車時，我已
      騎車離去云云（見九十年度偵字第六八七號第四三頁），於本院九十年五月二
      十九日調查時改稱：丁○○偷車時，其距丁○○好幾十公尺，丁○○說要借車
      時，他已離去，我回到家時，他就騎機車回來了，起初他說是借的，晚上到苗
      栗他家時，才說是偷的云云（見本院九十年五月二十九日訊問筆錄），是被告
      甲○○先係辯稱丁○○偷機車時，其未在場，係在返回苗栗途中詢問丁○○，
      才知該車是丁○○所偷，復改稱：丁○○偷車時，其曾勸告丁○○不要偷云云
      ，又改稱其於丁○○行竊時，已返回住處，至苗栗丁○○住處時始知該機車係
      丁○○所偷，嗣改稱丁○○偷車時，其距丁○○好幾十公尺云云，倘被告甲○○於丁○○偷車時，被告甲○○既不知情，亦不在場，其將如何勸告丁○○不
      要偷？且被告甲○○所辯關於其何時獲悉該機車係丁○○所偷乙節，亦前後無
      一相符，足見被告甲○○所辯之詞，顯係臨訟杜撰，不足採信。又本件竊盜機
      車犯行，業據共犯丁○○於警訊中供述：「我與甲○○在彰化市後火車站時，
      甲○○提議竊盜機車騎回苗栗，於是我個人看中ＧＤＢ–六二九號機車，甲○○拿出Ｔ型扁鑽交給我，由我動手行竊，而甲○○則在現場把風」等語明確，
      並於本院審理時供稱：其偷機車時，甲○○在現場走來走去等語（見本院九十
      年七月十七日訊問筆錄），益徵被告甲○○於共犯丁○○行竊機車時有在場把
      風之行為，是被告甲○○雖未親自下手竊，然其於共犯丁○○行竊時，在現場
      把風，助成竊盜犯罪行為之實現，且被告甲○○既與丁○○共同將該機車自彰
      化市騎回苗栗丁○○住處後，又將該機車騎乘至苗栗縣頭屋鄉○○路二號旁之
      土地公廟後方空地放置，顯係以自己犯罪意思參與犯罪甚明。
    (2)次查車牌號碼ＧＤＢ–九二六號機車係於九十年一月二日十四時許，在彰化縣
      彰化市○○路新後火車站停車場遭竊乙節，業據被害人己○○於警訊及本院審
      理時指述歷歷，並有贓物認領保管單、車輛竊盜車牌失竊資料個別查詢報表各
      一紙在卷可憑。而上開機車，係由被告甲○○在旁把風，由共犯丁○○持Ｔ字
      型扁鑽發動該機車引擎而竊取，Ｔ字型扁鑽於其二人返回苗栗途中丟棄等情，
      業據共犯丁○○於警訊時供述在卷（見九十年度偵字第七九六號第五頁反面）
      ，雖共犯丁○○於本院審時翻異其詞，改稱：我與甲○○各騎一部腳踏車前往
      彰化市○○路後火車站停車場，是我決定要下手的，甲○○在現場走來走去，
      我是用鑰匙開車的，後來鑰匙已斷在鑰匙孔內，用手轉就可以發動云云，惟查
      該機車之鑰匙孔於查獲時已遭破壞，惟查該機車之鑰匙孔中並未卡有異物，業
      據被害人己○○到庭述在卷，佐以被告甲○○於警訊時亦供稱：Ｔ字型扁鑽是
      丁○○所有，於返回苗栗途中丟棄等語（見九十年度偵字第七九六號第八頁反
      面），倘丁○○非以Ｔ字型扁鑽啟動該機車，被告甲○○何須供承Ｔ字型扁鑽
      是丁○○所有，且已丟棄，是共犯丁○○事後翻異，否認以Ｔ字型扁鑽開啟機
      車，顯與事實矛盾，不足採信，堪認該機車係遭共犯丁○○持Ｔ型扁鑽所竊取
      ，且被告甲○○亦知情。是關於第一次竊盜事實，事證明確，被告甲○○犯行
      洵堪認定。
  (二)右揭第二次竊盜事實，業據被告甲○○於警訊、偵查及本院審理時供承不諱，核
    與被害人秦維翰指述失竊情符相符，並有贓物認保管單、車輛竊盜車牌失竊資料
    個別查詢報表各一紙附卷可稽，復有被告甲○○所有供犯罪所用之鑰匙一支扣案
    可憑，是被告甲○○此部分之自白核與事實相符，應堪採信。此部分事證明確，
    被告甲○○所為第二次竊盜事實之犯行亦堪認定。
二、被告乙○○部分：
  (一)訊據被告乙○○於固坦承於九十年一月二十日凌晨五時許，在苗栗縣頭屋鄉獅潭
    村十鄰一四一之二號煥陽診所前，以六角扳手發動車號ＩＥＮ–六三三號重型機
    車之引擎，將該機車駛離，嗣於九十年一月二十二日上午九時三十分許，騎乘該
    機車途經苗栗縣頭屋鄉北坑村一鄰田窩橋旁之土地公廟前為警查獲等事實，惟矢
    口否認有何竊盜犯行，辯稱：該機車係向甲○○所借，六角扳手亦是甲○○所給
    云云，惟查：
    (1)車牌號碼ＩＥＮ–六三三號白色重型機車（下稱系爭白色機車），為中國石油
      股份有限公司臺灣油礦探勘總處所有，並於九十年一月十九日凌晨零時許，在
      苗栗縣苗栗市○○街六六號前遭竊之事實，業據被害人即機車之管理人丙○○
      於警訊時陳述明確，並有贓物認領保管單、車籍作業系統–查詢認可資料、車
      輛竊盜車牌失竊資料個別查詢報表、機車第三人強制責任險保險卡各一件在卷
      可憑。
    (2)又被告辯稱系爭機車係向甲○○所借，戊○○亦知情，且竊車之六角扳手係甲○○所交付云云，除為同案被告甲○○所否認外，並經證人戊○○於偵查中及
      本院審理時證稱：未見過甲○○騎乘系爭白色機車，不知乙○○是否有向甲○○借用系爭白色機車，九十年一月二十日上午七時許，甲○○與乙○○二人共
      同至其住處，甲○○向其借用機車，為其所拒，嗣於同日中午，被告乙○○騎
      乘系爭白色機車、甲○○則以步行，二人同至苗栗縣政府旁工地找其，甲○○
      又向其騎機車等語在卷，是依證人戊○○所言，甲○○曾於九十年一月二十日
      上午及中午二度向戊○○借機車，堪認甲○○於斯時急需以機車代步，倘系爭
      機車係甲○○所竊，甲○○於當日上午七時許及中午遇見被告甲○○時，衡情
      當會向被告被告甲○○索回該機車，惟查甲○○並未於同日向被告乙○○索回
      系爭機車，亦未於將系爭機車借與被告乙○○時約定返還期限，是被告乙○○
      辯稱系爭白色機車係向同案被告甲○○所借云云，顯與常情不符，不足採信。
      佐以被告乙○○係於九十年一月二十二日上午九時三十分許，騎乘系爭白色機
      車途經苗栗縣頭屋鄉北坑村一鄰田窩橋旁之土地公廟前，經警欄檢查獲，且被
      告乙○○自承在被查獲前，甫至甲○○住處返還向甲○○所借之夾克，欲前往
      苗栗縣頭屋鄉北坑村等情等卷，倘系爭白色機車係被告乙○○向甲○○所借，
      乙○○為何未將系爭機車與夾克一併返還甲○○？又被告乙○○既自承該機車
      係其在苗栗縣頭屋鄉獅潭村十鄰一四一之二號煥陽診所前，以六角扳手發動引
      擎所騎走，足見該機車斯時尚有餘電，亦徵該車於九十年一月十九日遭竊後並
      非處於無人管理之地位，再者，被告乙○○騎走機車時，機車係停於煥陽診所
      前道路之公共場所，車況良好，被告乙○○並將之騎往苗栗縣後龍鎮某加油站
      加油，業據被告乙○○自承在卷，據此，認系爭機車之持有管領力於其時並未
      遭破壞，仍在特定之人之持有中，是被告以六角扳手騎走系爭機車，客觀上仍
      符合竊盜之要件，主觀上被告乙○○對於系爭機車乃他人持有中之物之事實，
      亦知悉甚明，況被告乙○○騎走該車之目既在據為己有以供代步之用，被告乙○○為自己不法所有之意圖及竊盜故意至為昭然，被告前開所辯，尚不足採。
    (3)至被告乙○○辯稱其非以六角扳手啟動系爭機車，而係以喇叭鎖之鑰匙啟動云
      云，經查被告乙○○於警訊時供稱：警方所查扣之六角扳手前方磨成扁形狀，
      即為發動車輛之工具等語（見九十年度偵字第六八七號卷第六頁），於偵查時
      改稱：甲○○未拿鑰匙給我，他拿給我一支六角扳手去打開後面的油門加油，
      當時車子鎖匙部分已開啟，嗣於本院九十年五月二十九日調查時改稱：我是用
      喇叭鎖的鑰匙發動的，發動後鑰匙有時會掉下，其僅以六角扳手開啟加油孔加
      由云云，倘如被告乙○○所辯，其以喇叭鎖之鑰匙發動後，鑰匙會掉下，則該
      車鑰匙孔應有遭破壞，然查該機車於失竊前尋獲後並無異樣，業據被害人丙○○於警訊時證述在卷，況被告自承其於騎走系爭機車時，有持扣案之六角扳手
      ，則該六角扳手既係被告乙○○於行竊時所攜帶，不論其是否有使用，即以攜
      帶器竊盜之構成要件相符，是被告乙○○於審理中翻異其詞，要屬避重就輕卸
      責之詞，不足採信。
  (二)綜上，關於被告乙○○之竊盜犯行，事證已臻明確，其犯行洵堪認定。
二、被告甲○○與共犯丁○○攜以竊盜之Ｔ字型扁鑽及被告乙○○攜以竊盜之六角扳
    手，均為金屬製，質地堅硬，且末端已經磨利，得用以插入破壞機車鑰匙孔，足
    認客觀上對人之生命、身體具危險性，應認係兇器。核被告甲○○就第一次竊盜
    犯罪事實所為，係犯刑法第三百二十一條第一項第三款之攜帶兇器竊盜罪。被告
    甲○○與共犯丁○○間，就上開竊盜行為，有犯意聯絡及行為分擔，為共同正犯
    。又被告甲○○就第二次竊盜事實所為，核係犯刑法第三百二十條第一項之普通
    竊盜罪。被告甲○○先後二次竊盜犯行，時間緊接，犯罪構成要件相同，雖有共
    同攜帶兇器竊盜及普通竊盜之分，仍成立連續犯，應依刑法第五十六條之規定，
    論以情節較重之共同攜帶兇器竊盜一罪，並加重其刑。核被告乙○○趁人未注意
    之際，持六角扳手，破壞他人對系爭白色機車之持有管領力，竊取該機車，所為
    係犯刑法第三百二十一條第一項第三款之攜帶兇器竊盜罪。爰審酌被告二人之素
    行、犯罪動機、目的、手段、犯罪所生危害及犯罪後之態度等一切情狀，分別量
    處如主文所示之刑。扣案之鑰匙及六角扳手各一支，分別為被告甲○○、乙○○
    所有且係供犯罪所用之物，併予宣告沒收。至被告甲○○與共犯丁○○持以竊取
    ＧＤＢ–九二六號機車之Ｔ字型扁鑽一支，並未扣案，且據被告甲○○及共犯丁○○均供承已將該Ｔ字型扁鑽丟棄，顯然業已滅失，爰不另為沒收之諭知，附此
    敘明。
據上論斷，應依刑事訴訟法第二百九十九條第一項前段，刑法第二十八條、第五十六
條、第三百二十一條第一項第三款、第三十八條第一項第二款，判決如主文。
本案經檢察官蔡宗熙到庭執行職務。
中    華    民    國    九十      年      九        月        四        日
                                     臺灣苗栗地方法院刑事第二庭
                                         法  官  陳  慧  萍
右正本證明與原本無異。
如不服本判決，應於送達後十日內向本院提出上訴狀(須附繕本)，上訴於台灣高等法
院台中分院。
                                         書記官  陳  建  分
中    華    民    國    九十      年      九        月        四        日
附錄論罪科刑法條
刑法第三百二十一條  犯竊盜罪而有左列情形之一者，處六月以上五年以下有期徒刑
  ：
    一  於夜間侵入住宅或有人居住之建築物、船艦，或隱匿其內而犯之者。
    二  毀越門扇、牆垣或其他安全設備而犯之者。
    三  攜帶兇器而犯之者。
    四  結夥三人以上而犯之者。
    五  乘火災、水災或其他災害之際而犯之者。
    六  在車站、埠頭而犯之者。
  前項之未遂犯罰之。
    意圖為自己或第三人不法之所有，而竊取他人之動產者，為竊盜罪，處五年以下
  有期徒刑、拘役或五百元以下罰金。


司法院資訊處製作；財團法人民間司法改革基金會備份。
